臺灣新竹地方法院刑事判決
111年度訴字第256號
公  訴  人  臺灣新竹地方檢察署檢察官
被      告  廖國穎



上列被告因違反廢棄物清理法案件，經檢察官提起公訴（110年
度偵字第3362號），被告於本院準備程序中，就被訴事實為有罪
之陳述，經法官告知簡式審判程序意旨，並聽取公訴人及被告之
意見後，本院合議庭裁定由受命法官獨任依簡式審判程序審理，
並判決如下：
    主  文
廖國穎犯廢棄物清理法第四十六條第四款前段之非法清理廢棄物
罪，處有期徒刑陸月，如易科罰金，以新臺幣壹仟元折算壹日。
緩刑參年，緩刑期間付保護管束，並應於本案確定之日起陸個月
內，向公庫支付新臺幣陸萬元及應依新竹縣政府環境保護局核准
之廢棄物處置計畫書，將新竹縣○○鄉○○○段○○○○段○○○○地號土地
上之廢棄物清理完畢。
    事實及理由
一、廖國穎明知從事廢棄物之清除、處理，應依廢棄物清理法第
    41條第1項之規定，向直轄市、縣（市）主管機關或中央主
    管機關委託之機關申請核發公、民營廢棄物清除處理機構許
    可文件後，始得從事廢棄物之清除、處理，亦明知其未領有
    清除、處理廢棄物之相關許可，竟仍基於非法清除、處理廢
    棄物及竊佔之犯意，於民國100年間之不詳時間起，未經湖
    口鄉下北勢段下北勢小段1058地號土地所有權人吳文精等人
    之同意，接續載運清除其於自行承包工程期間未經合法分類
    之水電裝潢廢料、營建廢棄物、廢棄水泥塊、馬桶等一般事
    業廢棄物後，將上開廢棄物傾倒後堆置於上開1058地號土地
    上，以此方式從事該等一般事業廢棄物之清除、處理，並竊
    佔未租用之他人所有之土地，嗣於110年2月10日經新竹縣政
    府環境保護局及警方據報到場處理而循線查獲。
二、本案證據認定犯罪事實之證據：
　㈠被告廖國穎於警詢、偵查中之供述及於本院準備及審理程序
    時之自白（見偵卷第6至7頁、第26至27頁、第42頁、本院卷
    第29至32頁、第55至59頁、第61至64頁）。　　　
　㈡證人即上開1058地號共有人吳文精、吳昌漢於警詢及偵查中
    之證述（見偵卷第8頁、第9頁、本院卷第29至32頁）。
　㈢證人彭勝宏於警詢中之證述（見偵卷第12頁）。　　
　㈣新竹縣環境保護局環境稽查工作紀錄、現場照片（見偵卷第1
    5頁、第17至18頁）。
　㈤新竹縣新湖地政事務所所有權狀（見偵卷第16頁）。　　
三、論罪科刑：
　㈠按廢棄物清理法之「處理」指下列行為：1.中間處理：指事
    業廢棄物在最終處置或再利用前，以物理、化學、生物、熱
    處理或其他處理方法，改變其物理、化學、生物特性或成分
    ，達成分離、減積、去毒、固化或安定之行為。2.最終處置
    ：指衛生掩埋、封閉掩埋、安定掩埋或海洋棄置事業廢棄物
    之行為。3.再利用：指事業產生之事業廢棄物自行、販賣、
    轉讓或委託做為原料、材料、燃料、填土或其他經中央目的
    事業主管機關認定之用途行為，並應符合其規定者。又廢棄
    物之運輸屬「清除行為」，廢棄物之傾倒則屬「處理行為」
    （最高法院106年度台上字第3834號判決意旨參照）。查被
    告未領有廢棄物清除、處理許可文件，卻載運前開廢棄物至
    上開土地傾倒後堆置，依據上開規定，應屬廢棄物之清除、
    處理行為。
　㈡是核被告所為，係犯廢棄物清理法第46條第4 款前段之非法
    清理廢棄物罪及刑法第320條第2項之竊佔罪。公訴意旨認被
    告係犯廢棄物清理法第3款、第4款之罪嫌，未載明法條條號
    ，顯屬誤載，業經公訴檢察官到庭更正（見本院卷第56頁）
    ，併此敘明。
　㈢被告以一清除、處理廢棄物行為，觸犯上開2罪，為想像競合
    犯，應從一重之未依規定領有廢棄物清除許可文件從事廢棄
    物清理罪處斷。
　㈣集合犯乃其犯罪構成要件中，本就預定有多數同種類之行為
    將反覆實行，立法者以此種本質上具有複數行為，反覆實行
    之犯罪，歸類為集合犯，特別規定為一個獨立之犯罪類型，
    例如收集犯、常業犯等。廢棄物清理法第46條第4款前段之
    非法清理廢棄物罪，係以未依同法第41條第1項規定領有廢
    棄物清除、處理許可文件而從事廢棄物清除、處理者為犯罪
    主體，再依該法第41條第1項前段以觀，可知立法者顯然已
    預定廢棄物之清除、處理行為通常具有反覆實行之性質。是
    本罪之成立，本質上即具有反覆性，而為集合犯（最高法院
    106年度台上字第271號判決意旨參照）。從而，被告就上開
    犯行，反覆從事廢棄物清除及處理之行為，應認屬集合犯，
    僅論以包括一罪。
　㈤刑之減輕：
　　按犯廢棄物清理法第46條第4款之罪，法定刑為「1年以上5
    年以下有期徒刑，得併科新臺幣1,500萬元以下罰金」，然
    同為未依該法第41條第1項規定領有廢棄物清除、處理許可
    文件，從事廢棄物清除、處理，或未依廢棄物清除、處理許
    可文件內容清除、處理廢棄物之行為人，其原因動機不一，
    犯罪情節未必盡同，所造成危害社會之程度亦屬有異，法律
    科處此類犯罪，所設之法定最低本刑卻同為必須監禁之1年
    以上有期徒刑，不可謂不重。於此情形，倘依其情狀處以相
    當之刑，即足以懲儆，並可達防衛社會之目的者，自非不可
    依客觀之犯行與主觀之惡性二者加以考量其情狀，是否有可
    憫恕之處，適用刑法第59條之規定酌量減輕其刑，期使個案
    裁判之量刑，能斟酌至當，符合比例原則。本件被告所載運
    屬一般事業廢棄物，尚非具有毒性、危險性足以影響人體健
    康或嚴重污染環境之有害事業廢棄物，此與大量載運、棄置
    有毒廢棄物之嚴重犯罪情節有別，對於國民健康造成侵害之
    範圍、程度亦屬有限，再依新竹縣政府環境保護局至現場稽
    查結果，目視現場廢棄物大部分已清除，惟建物周邊地面尚
    有散落廢鋁罐、廢塑膠、廢磁磚、廢玻璃等廢棄物，另鐵皮
    後方堆置廢木材等情，有該局111年5月31日環業字第111340
    1583號函暨檢附現場照片、稽查工作紀錄可茲佐證（見本院
    卷第39至46頁），又被告自始坦承犯行，且積極著手清除廢
    棄物，顯然具有悔意，並有積極彌補之作為，是依其違反廢
    棄物清理法之犯罪情節，若處以法定最輕本刑即有期徒刑1
    年，尚有情輕法重之虞，在客觀上尚足以引起一般之同情，
    即有堪資憫恕之處，爰適用刑法第59條之規定，酌量減輕被
    告之刑。
　㈥爰以行為人之責任為基礎，審酌被告未領有廢棄物清除處理
    許可文件，即任意竊佔他人土地，違法從事廢棄物之清除、
    處理行為，漠視政府對環境保護之政策宣導，影響環境衛生
    ，誠屬不該，所為亦值非難，惟本院考量被告犯後已坦認犯
    行，於偵查中多次受有緩起訴處分之機會，惟怠於清理本案
    廢棄物，終至遭起訴至本院繫屬，然於本院審理中尚積極配
    合清理廢棄物之犯後態度，兼衡本案犯罪之動機、目的、手
    段，暨被告自承高中肄業之智識程度、從事水泥及油漆工、
    已婚、需負擔母親看護費、家庭生活經濟狀況小康（見本院
    卷第63頁）等一切情狀，量處如主文所示之刑，並諭知易科
    罰金之折算標準。
　㈦緩刑：
　　被告雖前於87年間，因故意犯罪受有期徒刑以上刑之宣告，
    然於執行完畢後，5年以內未曾因故意犯罪受有期徒刑以上
    刑之宣告，有等臺灣高等法院被告前案紀錄表各1份在卷可
    稽，被告素行尚佳，因一時失慮而為本案犯行，本院認被告
    經此偵審教訓，當知警惕戒慎而無再犯之虞，本院綜核上情
    ，認所受上開宣告之刑，以暫不執行為適當，爰依刑法第74
    條第1項第2款之規定，併予宣告如主文所示之緩刑，以勵自
    新。另本院考量被告所為確為法所不許，為使其能記取教訓
    ，避免再犯，認除前開緩刑宣告外，尚有賦予被告一定負擔
    之必要，爰依刑法第74條第2項第4款之規定，審酌被告之犯
    罪情節、經濟狀況等，併諭知被告應於判決確定之日起6個
    月內，向公庫支付如主文所示之金額；又上開土地上之廢棄
    物，雖已大部分清除，然仍有散落之廢棄物乙情，業如前述
    ，爰依刑法第74條第2 項第8 款規定，命被告向新竹縣環境
    保護局提出廢棄物處置計畫書，經該局核准後，依核准之計
    畫書，將新竹縣○○鄉○○○段○○○○段0000地號土地上之廢棄物
    清理完畢，並依刑法第93條第1項第2款命於緩刑期間付保護
    管束。被告於本案緩刑期間，倘違反上開負擔，情節重大，
    足認原宣告之緩刑難收其預期效果，而有執行刑罰之必要，
    得依刑法第75條之1第1項第4款規定撤銷其緩刑之宣告，附
    此敘明。
據上論斷，應依刑事訴訟法第273 條之1 第1 項、第299 條第1
項前段、第310 條之2 、第454 條第1 項，判決如主文。
本案經檢察官馮品捷提起公訴，檢察官孫立婷到庭執行職務。
中　　華　　民　　國　　111 　年　　7 　　月　　29　　日
                  刑事第五庭  法　  官   陳麗芬
如不服本判決應於收受送達後20日內向本院提出上訴書狀，並應
敘述具體理由；其未敘述上訴理由者，應於上訴期間屆滿後20日
內向本院補提理由書（均須按他造當事人之人數附繕本）。「切
勿逕送上級法院」。
以上正本證明與原本無異。
中　　華　　民　　國　　111 　年　　7 　　月　　29　　日
                              書 記 官   李佳穎
廢棄物清理法第46條
有下列情形之一者，處1年以上5年以下有期徒刑，得併科新臺幣
1千5百萬元以下罰金：
一、任意棄置有害事業廢棄物。
二、事業負責人或相關人員未依本法規定之方式貯存、清除、處
    理或再利用廢棄物，致污染環境。
三、未經主管機關許可，提供土地回填、堆置廢棄物。
四、未依第41條第1項規定領有廢棄物清除、處理許可文件，從
    事廢棄物貯存、清除、處理，或未依廢棄物清除、處理許可
    文件內容貯存、清除、處理廢棄物。
五、執行機關之人員委託未取得許可文件之業者，清除、處理一
    般廢棄物者；或明知受託人非法清除、處理而仍委託。
六、公民營廢棄物處理機構負責人或相關人員、或執行機關之人
    員未處理廢棄物，開具虛偽證明。
中華民國刑法第320條
意圖為自己或第三人不法之所有，而竊取他人之動產者，為竊盜
罪，處5年以下有期徒刑、拘役或50萬元以下罰金。
意圖為自己或第三人不法之利益，而竊佔他人之不動產者，依前
項之規定處斷。
前二項之未遂犯罰之。